臺灣桃園地方法院刑事判決
111年度審訴字第842號
公  訴  人  臺灣桃園地方檢察署檢察官 
被      告  劉天佑



上列被告因違反毒品危害防制條例案件，經檢察官提起公訴（11
1年度毒偵字第1240號、111年度偵字第21505號），被告於本院
準備程序中，就被訴事實為有罪之陳述，經本院告知簡式審判程
序意旨，並聽取當事人之意見後，本院合議庭裁定改依簡式審判
程序審理，本院判決如下：
    主  文
乙○○持有第一級毒品純質淨重十公克以上，處有期徒刑壹年肆月
；扣案之第一級毒品海洛因壹包（驗餘淨重拾捌點零貳公克，純
質淨重拾參點陸公克），沒收銷燬。又犯施用第二級毒品，處有
期徒刑伍月，如易科罰金，以新臺幣壹仟元折算壹日；扣案之第
二級毒品甲基安非他命壹包（驗餘淨重零點玖參玖公克），沒收
銷燬。　
    事實及理由
一、本件犯罪事實及證據，除起訴書犯罪事實欄一、第10行「於
    111年1月26日前某日」，應更正為「於111年1月25日某時」
    ；暨於證據部分補充「被告乙○○於本院準備程序及審理時之
    自白」外，其餘均引用如附件檢察官起訴書之記載。
二、論罪科刑：
(一)按觀察、勒戒或強制戒治執行完畢釋放後，3年內再犯第10
    條之罪者，檢察官或少年法院（地方法院少年法庭）應依法
    追訴或裁定交付審理，毒品危害防制條例第23條第2項定有
    明文。被告乙○○前因施用毒品案件，經本院以110年度毒聲
    字第167號裁定送觀察、勒戒後，認無繼續施用毒品之傾向
    ，於民國110年6月15日執行完畢，並由臺灣桃園地方檢察署
    檢察官以110年度毒偵字第2271、4701號、110毒偵緝字第19
    4、195、196號為不起訴處分確定，此有臺灣高等法院被告
    前案紀錄表1份在卷可佐。被告於前開觀察、勒戒執行完畢
    釋放後3年內，再犯本件施用第一、二級毒品海洛因、甲基安
    非他命之犯行，本案即應依法追訴處罰。 
(二)又按刑法上所謂犯罪之吸收關係，指數個犯罪構成要件行為
    彼此性質相容，但數個犯罪行為間具有高度、低度，或重行
    為、輕行為之關係，或某種犯罪行為為他罪之階段行為（或
    部分行為），或某種犯罪行為之性質或結果當然包含他罪之
    成分在內等情形。是以當高度或重行為之不法與罪責內涵足
    以涵蓋低度或輕行為，得以充分評價低度或輕行為時，在處
    斷上，祗論以高度或重行為之罪名，其低度或輕行為則被吸
    收，而排斥不予適用，即不另行論罪。本案被告乙○○同時持
    有純質淨重10公克以上第一級毒品及持有第二級毒品，嗣又
    同時施用該第一級毒品及第二級毒品一次等情，依上揭說明
    ，因吸收關係具有法律排斥效果，其持有第二級毒品之行為
    已被高度並為重行為之施用第二級毒品之行為吸收，即不另
    論以持有第二級毒品罪；施用第一級毒品之行為則被重行為
    之持有第一級毒品純質淨重10公克以上之行為所吸收，不另
    論以施用第一級毒品罪。而持有第一級毒品純質淨重10公克
    以上與施用第二級毒品之行為，二者並非自然意義上之一行
    為，亦不具有完全或局部之同一性，無足以評價為法律概念
    上一行為之因素，故所犯持有第一級毒品純質淨重10公克以
    上與施用第二級毒品罪，自不生一行為觸犯數罪名之想像競
    合關係，無從成立想像競合犯，而應分別論罪，併合處罰（
    最高法院107年度台上字第4339號刑事判決意旨參照）。
(三)核被告所為，分別係犯毒品危害防制條例第11條第3項之持
    有第一級毒品純質淨重10公克以上之罪及同條例第10條第2
    項之施用第二級毒品罪。被告2犯行間，犯意各別，行為互
    殊，應分論併罰。
(四)被告前因施用毒品案件，經本院以107年度審訴字第237號判
    決判處有期徒刑8月，上訴後復經臺灣高等法院以107年度上
    訴字第3267號判決駁回上訴，嗣經再提起上訴，終經最高法
    院以108年度台上字第544號判決上訴駁回確定，經入監執行
    後，於109年2月12日徒刑執行完畢，其於徒刑執行完畢後5
    年內故意再犯本件有期徒刑以上之2罪，此經檢察官於本院
    準備程序時具體明確指出，並說明與本案構成累犯關聯性，
    以及敘明加重其刑之理由，又經本院就此部分使被告陳述意
    見，被告表示沒有意見在案（見本院卷111年9月6日簡式審
    判筆錄第4頁），並有臺灣高等法院被告前案紀錄表附卷可
    參，是堪認本件被告業均已構成累犯，再參照司法院大法官
    釋字第775號解釋意旨，及審酌檢察官敘明加重其刑之理由
    ，被告前已有違反毒品危害防治條例犯行，再為本件違反毒
    品危害防治條例之犯行，足顯被告對刑之執行均不知悔改，
    其前對刑罰之反應力亦屬薄弱，此次加重最低本刑，對其人
    身自由所為之限制自無過苛之侵害，是認就其為本件持有第
    一級毒品及施用毒品犯行，均應依刑法第47條第1項規定加
    重其刑。　　　　
(五)末按對於未發覺之罪自首而受裁判者，得減輕其刑，刑法第
    62條前段定有明文；而所謂「發覺」，乃指偵查機關知悉或
    有相當之依據合理懷疑犯罪行為人及犯罪事實而言；是自首
    之成立，須行為人在偵查機關發覺其犯罪事實前，主動向偵
    查機關申告，並接受裁判為要件。查被告於警方上前盤查時
    ，即主動交付第一級毒品海洛因1包（驗餘淨重18.02公克，
    純質淨重13.6公克）及第二級毒品甲基安非他命1包（驗餘
    淨重0.939公克）予警方查扣等情，業據被告於警詢時供陳
    明確，足認被告就本案持有第一級毒品之犯行符合自首之要
    件，應依刑法第62條前段規定減輕其刑，並依法先加後減之
    。
(六)爰審酌被告前已因施用毒品案件經觀察、勒戒，本應澈底戒
    除毒癮，詎其仍未能自新、戒斷毒癮，竟仍施用足以導致人
    體機能發生依賴性、成癮性及抗藥性等障礙之第一、二級毒
    品，戕害自身健康，甚且持有純質淨重逾10公克以上之第一
    級毒品，漠視法令禁制，本不宜寬縱，惟念其犯後均坦承犯
    行之態度，兼衡其犯罪之動機、目的、智識程度、生活狀況
    等一切情狀，分別量處如主文所示之刑，並就得易科罰金之
    刑，諭知易科罰金之折算標準。
三、沒收：
    扣案之第一級毒品海洛因1包（驗餘淨重18.02公克，純質淨
    重13.6公克）及第二級毒品甲基安非他命1包（驗餘淨重0.9
    39公克），不問屬於犯人與否，均應依毒品危害防制條例第
    18條第1項前段規定沒收銷燬；又裝載上開毒品之包裝袋，
    與毒品並無法完全析離，亦應依毒品危害防制條例第18條第
    1項前段併諭知沒收銷燬；至鑑驗所用之毒品，既已滅失，
    爰不再諭知沒收銷燬。　
據上論斷，應依刑事訴訟法第273條之1第1項、第299條第1項前
段、第310條之2、第454條第2項，判決如主文。
本案經檢察官甲○○提起公訴，檢察官林欣怡到庭執行職務。　
中　　華　　民　　國　　111 　年　  10 　 月　  7　   日
                  刑事審查庭      法　官　林慈雁
以上正本證明與原本無異。
如不服本判決應於收受判決後20日內向本院提出上訴書狀，並應
敘述具體理由。其未敘述上訴理由者，應於上訴期間屆滿後20日
內向本院補提理由書(均須按他造當事人之人數附繕本)「切勿逕
送上級法院」。
                                  書記官　吳秉翰
中　　華　　民　　國　　111 　年　　10　　月　　11　　日
附錄本案論罪科刑法條：
毒品危害防制條例第10條
施用第一級毒品者，處6月以上5年以下有期徒刑。
施用第二級毒品者，處3年以下有期徒刑。

毒品危害防制條例第11條
持有第一級毒品者，處3年以下有期徒刑、拘役或新臺幣30萬元
以下罰金。
持有第二級毒品者，處2年以下有期徒刑、拘役或新臺幣20萬元
以下罰金。
持有第一級毒品純質淨重十公克以上者，處1年以上7年以下有期
徒刑，得併科新臺幣1百萬元以下罰金。
持有第二級毒品純質淨重二十公克以上者，處6月以上5年以下有
期徒刑，得併科新臺幣70萬元以下罰金。
持有第三級毒品純質淨重五公克以上者，處2年以下有期徒刑，
得併科新臺幣20萬元以下罰金。
持有第四級毒品純質淨重五公克以上者，處1年以下有期徒刑，
得併科新臺幣10萬元以下罰金。
持有專供製造或施用第一級、第二級毒品之器具者，處1年以下
有期徒刑、拘役或新臺幣10萬元以下罰金。

附件：
臺灣桃園地方檢察署檢察官起訴書
                                   111年度毒偵字第1240號
                                    111年度偵字第21505號
　　被　　　告　乙○○　男　50歲（民國00年0月00日生）
　　　　　　　　　　　　住○○市○○區○○街000巷0號
                       （另案於法務部○○○○○○○執行                         中）
　　　　　　　　　　　　國民身分證統一編號：Z000000000號
上列被告因違反毒品危害防制條例案件，業經偵查終結，認應提
起公訴，茲敘述犯罪事實及證據並所犯法條如下：
　　　　犯罪事實
一、乙○○前因施用毒品案件，經臺灣桃園地方法院以107年度審
    訴字第237號判決判處有期徒刑8月確定，並於民國109年2月
    12日執行完畢。再因施用毒品案件，經送觀察、勒戒後，認
    無繼續施用毒品之傾向，於110年6月15日執行完畢，並由本
    署檢察官於110年6月24日以110年度毒偵字第2271、4701號
    、110毒偵緝字第194、195、196號為不起訴處分確定。詎仍
    不知悔改，明知海洛因、甲基安非他命係毒品危害防制條例
    所管制之第一、二級毒品，不得施用、持有，竟基於持有第
    一級毒品純質淨重10公克以上及施用第二級毒品之犯意，於
    111年1月26日前某日，在不詳地點，向年籍不詳、綽號「阿
    明」之成年男子，以新臺幣（下同）5萬元之代價購得第一
    級毒品海洛因1包（毛重18.51公克，驗前淨重18.02公克，
    純質淨重13.6公克）、以1,500元之代價購得第二級毒品甲
    基安非他命1包（毛重1.19公克，驗前淨重0.946公克）後而
    持有之。乙○○復於111年1月25日晚間7時許，在桃園市○○區○
    ○街000巷0號住處，以將上開購得之海洛因及甲基安非他命
    混合後放入玻璃球內燃燒並吸食煙霧之方式，施用第一級毒
    品海洛因及第二級毒品甲基安非他命。嗣於111年1月26日凌
    晨0時59分許，為警在桃園市○○區○○路000號前查獲，並扣得
    上開第一級毒品海洛因1包及第二級毒品甲基安非他命1包，
    始悉上情。
二、案經桃園巿政府警察局八德分局報告偵辦。
　　　  證據並所犯法條
一、證據清單及待證事實
編號 證據名稱 待證事實 1 被告乙○○於警詢及偵查中之供述　 被告坦承施用及持有第一級毒品海洛因、第二級毒品甲基安非他命之事實。 2 桃園市政府警察局八德分局被採尿人尿液暨毒品真實姓名與編號對照表 被告於111年2月26日凌晨1時50分許採集尿液，尿液編號為K-0000000號、毒品編號為DK-0000000號之事實。 3 台灣檢驗科技股份有限公司濫用藥物尿液檢驗報告（檢體編號：K-0000000號） 被告之尿液經送檢驗，結果呈嗎啡、甲基安非他命陽性反應，佐證被告確有施用第一級毒品海洛因、第二級毒品甲基安非他命之事實。 4 法務部調查局濫用藥物實驗室鑑定書1紙 扣案碎塊狀物1包經檢驗含第一級毒品海洛因成分，淨重18.03公克，純質淨重13.6公克之事實。  5 台灣尖端先進生技醫藥股份有限公司毒品證物鑑定分析報告 扣案之白色透明結晶1包鑑定結果為甲基安非他命之事實。 6 桃園市政府警察局八德分局搜索扣押筆錄、扣押物品目錄表各1份、扣案之第一級毒品海洛因1包、第二級毒品甲基安非他1包 被告持有上開扣案物之事實。 7 被告提示簡表、刑案資料查註紀錄表、全國施用毒品案件紀錄表及矯正簡表各1份 被告於觀察勒戒執行完畢釋放3年內，已因施用毒品案件經判決確定，復於觀察勒戒執行完畢3年後，再犯本件施用毒品 
二、核被告所為，係犯毒品危害防制條例第10條第2項施用第二
    級毒品罪嫌、第11條第3項之持有第一級毒品純質淨重10公
    克以上罪嫌。其施用第一級毒品甲海洛因之低度行為，應為
    持有第一級毒品純質淨重10公克以上之重度行為所吸收，其
    持有第二級毒品之低度行為，為施用第二級毒品之高度行為
    所吸收，均請不另論罪。又被告所犯前開2罪，犯意各別，
    行為互殊，請予以分論併罰。另被告前有如犯罪事實欄所載
    之論罪科刑及執行情形，有本署刑案資料查註紀錄表1份附
    卷可憑，其於徒刑執行完畢5年內，故意再犯本件有期徒刑
    以上之罪，為累犯，請參照司法院大法官解釋釋字第775號
    解釋意旨及刑法第47條之規定，審酌依累犯之規定加重其刑
    。至扣案之毒品，併請宣告沒收銷燬之。
三、依刑事訴訟法第251條第1項提起公訴。
　　此　致
臺灣桃園地方法院
中　　華　　民　　國　 111　　年　　6 　　月　　19　　日
　　　　　　　　　　　　　　　檢　察　官  甲○○
本件證明與原本無異　　　　　　　　　　　　　　　　　　　
中　　華　　民　　國   111 　 年　  6     月    27  　日
                              書  記  官  姚柏璋
所犯法條：毒品危害防制條例第10、11條
毒品危害防制條例第10條
施用第一級毒品者，處6月以上5年以下有期徒刑。
施用第二級毒品者，處3年以下有期徒刑。
毒品危害防制條例第11條
持有第一級毒品者，處3年以下有期徒刑、拘役或新臺幣30萬元
以下罰金。
持有第二級毒品者，處2年以下有期徒刑、拘役或新臺幣20萬元
以下罰金。
持有第一級毒品純質淨重十公克以上者，處1年以上7年以下有期
徒刑，得併科新臺幣1百萬元以下罰金。
持有第二級毒品純質淨重二十公克以上者，處6月以上5年以下有
期徒刑，得併科新臺幣70萬元以下罰金。
持有第三級毒品純質淨重五公克以上者，處2年以下有期徒刑，
得併科新臺幣20萬元以下罰金。
持有第四級毒品純質淨重五公克以上者，處1年以下有期徒刑，
得併科新臺幣10萬元以下罰金。
持有專供製造或施用第一級、第二級毒品之器具者，處1年以下
有期徒刑、拘役或新臺幣10萬元以下罰金。